【裁判字號】    97,裁,1398
【裁判日期】    970221
【裁判案由】    公平交易法
【裁判全文】
最  高  行  政  法  院  裁  定
                                     97年度裁字第01398號
上  訴  人  林錫文即苗圃砂石行
被 上訴 人  行政院公平交易委員會
代  表  人  湯金全
上列當事人間公平交易法事件，上訴人對於中華民國96年10月24
日臺北高等行政法院96年度訴字第261號判決，提起上訴，本院
裁定如下：
    主  文
上訴駁回。
上訴審訴訟費用由上訴人負擔。
    理  由
一、按對於高等行政法院判決之上訴，非以其違背法令為理由，
    不得為之，行政訴訟法第242條定有明文。依同法第243條第
    1項規定，判決不適用法規或適用不當者，為違背法令；而
    判決有同條第2項所列各款情形之一者，為當然違背法令。
    是當事人以高等行政法院判決有不適用法規或適用法規不當
    為上訴最高行政法院之理由時，其上訴狀或理由書應有具體
    之指摘，並揭示該法規之條項或其內容。如以行政訴訟法第
    243條第2項所列各款情形為理由時，其上訴狀或理由書，應
    揭示合於該條項各款之事實，如未依此項方法表明者，即難
    認為已對高等行政法院判決之違背法令有具體之指摘，其上
    訴自難認為合法。
二、本件被上訴人以國內砂石市場受大陸地區前於民國95年4月
    公告自同年5月1日起禁止天然砂出口之影響，導致國內市場
    出現短期供應不穩定之供需失衡及價格上漲現象，引起社會
    關注，乃依職權調查結果，以上訴人於國內砂石市場受大陸
    地區先前宣布自95年5月1日起禁止天然砂出口之影響，趁市
    場供需情勢緊急之際，惡意囤積砂石以哄抬價格，為足以影
    響交易秩序之顯失公平行為，違反公平交易法第24條規定，
    乃依同法第41條前段規定，以95年5月24日公處字第095058
    號處分書命上訴人自該處分書送達之次日起，應立即停止前
    項違法行為，並處以罰鍰新台幣300萬元。
三、本件上訴雖以原審判決違背法令為由，惟核其上訴理由狀所
    載內容，係主張行政院公平交易委員會對於公平交易法第24
    條案件之處理原則，限於市場機能失靈、供需失衡之情形存
    在，且行為人利用該情形為足以影響交易秩序之欺罔或顯失
    公平之行為，然本件並無類此情形，且原判決亦認定當時國
    內砂石市場之總供給量並非不足，況本件若依被上訴人或原
    審之認定，應屬公平交易法第14條之聯合行為，惟被上訴人
    以聯合行為查證不易，難以認定為由，逕依同法第24條予以
    處罰，已屬不當，原審法院不察而仍予維持，顯見原判決有
    不適用法規或適用不當及判決理由矛盾之違法；又原審法院
    就砂石價格與囤積數量認定，所適用之證據法則亦有違法，
    而就原處分裁罰之認定，亦有違比例原則及明確性原則，復
    對上訴人之有利主張未予審酌，亦有判決不備理由之違法等
    理由，無非就原審取捨證據、認定事實之職權行使，指摘其
    為不當，並就原審已論斷者，泛言未論斷，或就原審所為論
    斷，泛言其論斷違反論理及經驗法則，核屬對於法令規範意
    旨之誤解，而未具體表明原判決合於不適用法規、適用法規
    不當或行政訴訟法第243條第2項所列各款之情形，難認為對
    原審判決之如何違背法令已有具體之指摘，依首揭說明，其
    上訴為不合法，應予駁回。
四、依行政訴訟法第249條第1項前段、第104條、民事訴訟法第
    95條、第78條，裁定如主文。
中    華    民    國    97    年    2     月    21    日
                    最高行政法院第五庭
                        審判長法官  劉  鑫  楨
                              法官  侯  東  昇
                              法官  林  樹  埔
                              法官  劉  介  中
                              法官  吳  慧  娟
以  上  正  本  證  明  與  原  本  無  異
中    華    民    國    97    年    2     月    22    日
                              書記官  吳  玫  瑩


司法院資訊處製作；財團法人民間司法改革基金會備份。
